【裁判字號】    98,財管,26
【裁判日期】    980409
【裁判案由】    指定遺產管理人
【裁判全文】
臺灣高雄地方法院民事裁定              98年度財管字第26號
聲  請  人  高雄銀行股份有限公司
法定代理人  乙○○
非訟代理人  甲○○
上聲請人聲請對被繼承人丙○○遺產指定遺產管理人事件，本院
裁定如下：
    主  文
選任楊雪貞律師為被繼承人丙○○（男，民國四十五年一月四日
生，身份證統一編號：Ｚ000000000號）之遺產管理人
。
程序費用新臺幣壹仟元由被繼承人丙○○之遺產負擔。
    理  由
一、按「繼承開始時，繼承人之有無不明者，由親屬會議於1 個
    月內選定遺產管理人，並將繼承開始及選定遺產管理人之事
    由，向法院報明。」、「無親屬會議或親屬會議未於前條所
    定期限內選定遺產管理人者，利害關係人或檢察官，得聲請
    法院選任遺產管理人，並由法院依前項規定為公示催告。」
    、又「先順序繼承人均拋棄其繼承權時，由次順序之繼承人
    繼承，其次順序之繼承人有無不明或第四順序之繼承人均拋
    棄其繼承權者，準用關於無人承認繼承之規定。」，民法第
    1177條、第1178條第2 項、第1176條第6 項分別定有明文。
二、聲請意旨略以：緣被繼承人丙○○以其所有不動產設定抵押
    權向聲請人借款新臺幣（下同）250 萬元，詎被繼承人丙○
    ○於民國97年8 月11日死亡，尚有債務未清償，其繼承人均
    已聲明拋棄繼承，為確保聲請人之債權行使，爰狀請本院依
    法選任楊雪貞律師為本件遺產管理人等語。
三、經查：
  (一)聲請人主張前揭事實，業據其提出本院98年1 月14日雄院高
    97繼司厚字第3549號拋棄繼承准予備查函、繼承系統表、借
    據、本院97年3 月21日雄院高96執修字第53817 號債權憑證
    、他項權利證明書、抵押權設定契約書、其他約定事項、放
    款客戶授信明細查詢單等件為證，並經本院依職權調取上開
    卷宗核閱屬實，堪信為真實。
  (二)聲請人既對被繼承人有債權存在，為其債權人，自應屬利害
    關係人無訛。又被繼承人之繼承人均已依法拋棄繼承，復查
    無其他合法繼承人存在，揆諸前揭規定，自應準用關於無人
    承認繼承之規定，參以其親屬會議並未於死亡發生之日起1
    個月內為其選定遺產管理人並呈報本院，是聲請人以利害關
    係人之地位，向本院聲請選任遺產管理人，自屬有據。
  (三)本院審酌：被繼承人丙○○前揭現存繼承人既均已依法拋棄
    繼承，可知顯已不願再與被繼承人之遺產有何糾葛，本無義
    務就其遺產再為管理；而擔任遺產管理人，主要係彙整被繼
    承人之財產，踐行被繼承人債權、債務之確認，並作適法合
    理之分配，且於有繼承人承認繼承時或遺產分配後，尚有剩
    餘時，將遺產移交繼承人或國庫，此須熟悉相關法律程序進
    行遺產處分，故由專業之律師擔任遺產管理人最為妥適，經
    聲請人陳報楊雪貞律師願意擔任本件遺產管理人，並經本院
    電詢楊雪貞律師亦同此意，有電話紀錄1 紙附卷可稽，爰選
    任楊雪貞律師為本件遺產管理人，應無不適。另因本件被繼
    承人丙○○之全部繼承人均拋棄繼承，而「準用」無人承認
    繼承之規定，與繼承人有無不明之情形尚屬有間，是民法第
    1178條第1 項關於承認繼承之公示催告，即無準用之餘，附
    此敘明。
四、依非訟事件法第157 條、第24條第1 項，裁定如主文。
中    華    民    國    98    年     4    月     9    日
                  家事法庭  司法事務官  任士慧
正本係照原本作成。
如對本裁定抗告，須於裁定送達後10日之不變期間內，向本院提
出抗告狀，並繳納抗告費新臺幣1,000 元。
中    華    民    國    98    年     4    月     9    日
                            書  記  官  葉正昭


司法院資訊處製作；財團法人民間司法改革基金會備份。
